台灣雲林地方法院刑事判決　　　96年度交簡上字第37號
上　訴　人　台灣雲林地方法院檢察署檢察官
被　　　告　甲○○
上列上訴人因被告過失傷害案件，不服本院斗六簡易庭96年度六
交簡字第12號中華民國96年3 月9 日刑事簡易判決（聲請案號：
台灣雲林地方法院檢察署95年度偵字第2370號），提起上訴，本
院管轄之第二審合議庭判決如下：
    主  文
上訴駁回。
    事  實
一、甲○○於民國（下同）95年1 月20日上午7 時25分左右，駕
    駛車號4108-LP 自小客車，沿雲林縣斗六市○○路往梅林方
    向行駛（南往北），途經南仁路155 號前處，本應注意汽車
    行駛時，駕駛人應注意車前狀況，並隨時採取必要之安全措
    施及汽車在雙向二車道行駛時，均應在遵行車道內行駛，且
    行車速度，應依速限標誌或標線之規定，而該路段最高時速
    50公里之限制，又行經彎道時，應減速慢行，作隨時停車之
    準備，又劃有分向限制線路段，不得駛入來向車道，而依當
    時天候晴、日間有自然光線、路況、視距均良好等情況，亦
    非不能注意，竟疏於注意車前狀況，未減速慢行，反以時速
    約70公里以上之速度跨越分向線貿然前行。適乙○○於同一
    時地駕駛車號TN-6206 號自小客車行經該處，甲○○因閃避
    不及，兩車發生對撞，致乙○○胸部挫傷併左側第六肋骨骨
    折、頭部外傷併頭挫傷之傷害，甲○○於肇事後，警員前往
    現場處理時，當場承認為肇事人，自首接受裁判。
二、案經乙○○訴由雲林縣警察局斗六分局報請台灣雲林地方法
    院檢察署檢察官聲請簡易判決處刑。
    理  由
一、被告經合法傳喚未到場，惟上述事實業經其於警詢及檢察官
    訊問時坦白承認，並有乙○○警詢筆錄、檢察官筆錄，以及
    道路交通事故現場圖、道路交通事故調查報告表(一)(二)、道路
    交通事故談話記錄表、洪揚醫院診斷證明書各1 份、道路交
    通事故照片18張在卷可以證明；而台灣省嘉雲區車輛行車事
    故鑑定委員會認定被告駕車有如事實欄所載過失情節（95年
    11月3 日嘉雲鑑950682字第0955804058號函檢送之鑑定意見
    書1 份），上述事實已經可以認定。
二、被告的行為，觸犯刑法第284 條第1 項過失傷害罪。而行為
    後法律有變更者，適用行為時之法律。但行為後之法律有利
    於行為人者，適用最有利於行為人之法律，現行刑法第2 條
    第1 項定有明文。中華民國刑法於94年1 月7 日修正，於94
    年2 月2 日公布，並於被告行為後之95年7 月1 日施行。是
    本件被告行為後，法律已有變更。現行刑法第2 條第1 項之
    規定，係規範行為後法律變更所生新舊法律比較適用之準據
    法，於新刑法施行後，應適用新刑法第2 條第1 項之規定，
    為「從舊從輕」之比較。本案關於新舊法比較詳如附表所示
    ，經比較結果，修正前刑法之規定均並無不利於被告，應予
    適用。原審本院斗六簡易庭認被告罪證明確，適用刑法第2
    條第1 項、第284 條第1 項，修正前刑法第62條前段、第41
    條第1 項前段，罰金罰鍰提高標準條例第1 條前段、刪除前
    罰金罰鍰提高標準條例第2 條，現行法規所定貨幣單位折算
    新台幣條例第2 條，並審酌被告犯罪所造成被害人之損害、
    犯罪後之態度等一切情狀，判處拘役59日，如易科罰金以銀
    元300 元即新台幣900 元折算1 日。其認事、用法及量刑均
    妥適，應予維持。上訴人即檢察官以原審量刑過輕為由，請
    求撤銷改判，並無理由，應予駁回。
三、被告經過合法傳喚，沒有正當理由不到庭，因此不待被告到
    庭陳述，就請檢察官單方陳述，由法官做出判決。
四、本件判決適用的法律：刑事訴訟法第455 條之1 第3 項、第
    368 條、第371條。
本案經檢察官丙○○到庭執行職務。
中　　華　　民　　國　　96　　年　　5 　　月　　30　　日
            刑事第二庭    審判長法  官  林  輝  煌
                                法  官  柯  志  民
                                法  官  李  貞  瑩
以上正本證明與原本無異。
不得上訴。
                                書記官  林  珮  儒
中　　華　　民　　國　　96　　年　　5 　　月　　30　　日
附錄本案論罪科刑法條全文：
中華民國刑法
第284條
因過失傷害人者，處六月以下有期徒刑、拘役或五百元以下罰金
，致重傷者，處一年以下有期徒刑、拘役或五百元以下罰金。
從事業務之人，因業務上之過失傷害人者，處一年以下有期徒刑
、拘役或一千元以下罰金，致重傷者，處三年以下有期徒刑、拘
役或二千元以下罰金。
附表
┌────────┬────────┬────────┬────────┐
│法        條    │修正前規定      │修正後規定      │新舊法之適用    │
├────────┼────────┼────────┼────────┤
│刑法第284 條第1 │罰金罰鍰提高標準│刑法施行法第1 條│(一)適用舊法。    │
│項法定刑關於罰金│條例第1 條前段規│之1 規定：「中華│(二)本件被告所犯刑│
│部分：罰金罰鍰提│定：「依法律應處│民國94年01月07日│法第284 條第1 項│
│高標準條例第1 條│罰金、罰鍰者，就│刑法修正施行後，│之罪法定刑有罰金│
│前段、現行法規所│其原定數額得提高│刑法分則編未修正│刑（銀元500 元以│
│定貨幣單位折算新│為2 倍至10倍。」│之條文定有罰金者│下），且為刑法分│
│台幣條例第2 條、│現行法規所定貨幣│，自94年01月07日│則編未修正之條文│
│刑法第33條第5 款│單位折算新台幣條│刑法修正施行後，│而定有罰金刑者，│
│                │例第2 條規定：「│就其所定數額提高│於刑法施行法第1 │
│                │現行法規所定金額│為30倍，但72年06│條之1 修正增訂前│
│                │之貨幣單位為圓、│月26日到94年01月│，其貨幣單位為銀│
│                │銀元或元者，以新│07日新增或修正之│元，是被告所犯刑│
│                │台幣元之3 倍折算│條文，就其所定數│法第277 條第1 項│
│                │之。」          │額提高為3 倍。」│之罪罰金刑之提高│
│                │刑法第33條第5 款│刑法第33條第5 款│標準，於適用罰金│
│                │規定：「罰金：1 │規定：「罰金：新│罰鍰提高標準條例│
│                │元以上。」      │台幣1,000 元以上│第1 條前段及現行│
│                │                │，以百元計算之。│法規所定貨幣單位│
│                │                │」              │折算新台幣條例第│
│                │                │                │2 條規定換算為新│
│                │                │                │台幣時，法定刑罰│
│                │                │                │金部分，應為罰金│
│                │                │                │新台幣15,000元以│
│                │                │                │下（乘以10，再乘│
│                │                │                │以3） 。如適用刑│
│                │                │                │法施行法第1 條之│
│                │                │                │1 規定提高30倍，│
│                │                │                │則為罰金新台幣  │
│                │                │                │15,000元以下（乘│
│                │                │                │以30），故關於法│
│                │                │                │定刑為罰金部分之│
│                │                │                │提高標準，新法非│
│                │                │                │較有利於被告，本│
│                │                │                │案關於刑法第284 │
│                │                │                │條第1 項之罪法定│
│                │                │                │刑罰金提高標準部│
│                │                │                │分，應依刑法第2 │
│                │                │                │條第1 項前段規定│
│                │                │                │，適用行為時之法│
│                │                │                │律即罰金罰鍰提高│
│                │                │                │標準條例第1 條前│
│                │                │                │段及現行法規所定│
│                │                │                │貨幣單位折算新台│
│                │                │                │幣條例第2 條之規│
│                │                │                │定。            │
│                │                │                │(三)法定刑罰金部分│
│                │                │                │，依修正前刑法第│
│                │                │                │33條第5 款規定，│
│                │                │                │及罰金罰鍰提高標│
│                │                │                │準條例第1 條前段│
│                │                │                │提高後，再依現行│
│                │                │                │法規所定貨幣單位│
│                │                │                │折算新台幣條例第│
│                │                │                │2 條換算為新台幣│
│                │                │                │時，為新台幣6元 │
│                │                │                │以上至30元以上，│
│                │                │                │依修正後刑法第33│
│                │                │                │條第5 款規定，為│
│                │                │                │新台幣1,000 元以│
│                │                │                │上，修正後刑法第│
│                │                │                │33條第5 款規定非│
│                │                │                │較有利於被告，依│
│                │                │                │刑法第2 條第1項 │
│                │                │                │前段規定，應適用│
│                │                │                │修正前刑法第33  │
│                │                │                │條第5 款規定。  │
├────────┼────────┼────────┼────────┤
│刑法第62條自首  │對於未發覺之罪自│對於未發覺之罪自│(一)適用舊法。    │
│                │首而受裁判者，減│首而受裁判者，得│(二)被告行為及自首│
│                │輕其刑。但有特別│減輕其刑。但有特│後，刑法第62條已│
│                │規定者，依其規定│別規定者，依其規│修正，修正前規定│
│                │。              │定。            │為「必減」其刑，│
│                │                │                │修正後改為「得減│
│                │                │                │」其刑，此項變動│
│                │                │                │影響行為人之刑罰│
│                │                │                │法律效果，自屬法│
│                │                │                │律變更，經比較新│
│                │                │                │舊法結果，認修正│
│                │                │                │前規定較有利於被│
│                │                │                │告，應依刑法第2 │
│                │                │                │條第1 項前段規定│
│                │                │                │，適用修正前刑法│
│                │                │                │第62條，減輕其刑│
│                │                │                │。              │
├────────┼────────┼────────┼────────┤
│刑法第41條第1 項│刑法第41條第1 項│刑法第41條第1 項│(一)適用舊法。    │
│前段易科罰金部分│前段規定：「犯最│前段規定：「犯最│(二)本件被告行為時│
│                │重本刑為5 年以下│重本刑為5 年以下│之易科罰金折算標│
│                │有期徒刑以下之刑│有期徒刑以下之刑│準，應以銀元100 │
│                │之罪，而受6 個月│之罪，而受6 個月│元至300 元折算為│
│                │以下有期徒刑或拘│以下有期徒刑或拘│1 日，經依現行法│
│                │役之宣告，因身體│役之宣告者，得以│規所定貨幣單位折│
│                │、教育、職業、家│新台幣1 千元、2 │算新台幣條例第2 │
│                │庭之關係或其他正│千元或3 千元折算│條規定換算為新台│
│                │當事由，執行顯有│一日，易科罰金。│幣後，應以新台幣│
│                │困難者，得以1 元│」              │300 元至900 元折│
│                │以上3 元以下折算│                │算為1 日，修正後│
│                │1日 ，易科罰金。│                │則以新台幣1,000 │
│                │」罰金罰鍰提高標│                │元、2,000 元3,0 │
│                │準條例第2 條（已│                │00元折算1 日，修│
│                │刪除）規定：「依│                │正後刑法第41條第│
│                │刑法第41條易科罰│                │1 項前段規定，並│
│                │金或第42條第2 項│                │非較有利於被告，│
│                │易服勞役者，均就│                │依刑法第2 條第1 │
│                │其原定數額提高為│                │項前段規定，適用│
│                │100 倍折算1日 ；│                │行為時法律即修正│
│                │法律所定罰金數額│                │前刑法第41條第1 │
│                │未依本條例提高倍│                │項前段及罰金罰鍰│
│                │數，或其處罰法條│                │提高標準條例第2 │
│                │無罰金刑之規定者│                │條規定，定其易科│
│                │，亦同。」      │                │罰金之折算標準。│
└────────┴────────┴────────┴────────┘
